【裁判字號】    99,監宣,220
【裁判日期】    991130
【裁判案由】    監護宣告
【裁判全文】
臺灣臺南地方法院民事裁定             99年度監宣字第220號
聲  請  人  謝金準
相  對  人  謝黃月
關  係  人  李謝淑惠
上聲請人聲請對謝黃月為監護宣告事件，本院裁定如下：
    主      文
宣告謝黃月（女，民國○○年○月○○○日生，身分證統一編號
：Ｚ000000000號）為受監護宣告之人。
選定謝金準（男，民國○○年○月○○○日生，身分證統一編號
：Ｚ000000000號）為受監護宣告之人謝黃月之監護人
。
指定李謝淑惠（女，民國○○○年○月○日生，身分證統一編號
：Ｚ000000000號）為會同開具財產清冊之人。
聲請程序費用由受監護宣告之人謝黃月負擔。
    理      由
一、本件聲請意旨略以：聲請人謝金準之配偶謝黃月於民國98年
    9月1日因罹患老年癡呆、憂鬱症，致不能為意思表示或受意
    思表示，或不能辨識其意思表示之效果，爰依民事訴訟法第
    597條以下之規定，聲請鈞院准予裁定對相對人謝黃月為監
    護宣告，並指定聲請人謝金準為謝黃月之監護人等語。
二、按對於因精神障礙或其他心智缺陷，致不能為意思表示或受
    意思表示，或不能辨識其意思表示之效果者，法院得因本人
    、配偶、四親等內之親屬、最近一年有同居事實之其他親屬
    、檢察官、主管機關或社會福利機構之聲請，為監護之宣告
    ，民法第14條第1項定有明文。
三、經查，聲請人謝金準係謝黃月之配偶一情，有聲請人所提戶
    籍謄本1件、國民身分證2件附卷可稽，是聲請人為本件聲請
    ，自屬合法。又查，聲請人主張謝黃月罹患老年癡呆、憂鬱
    症之事實，亦據提出陽明醫院診斷證明書1件為證，且經本
    院審驗相對人謝黃月之精神狀況，認其現意識仍欠清，自我
    照顧能力明顯不足，日常生活需他人24小時協助幫忙，對外
    界之反應、思考能力、自己行為之利害得失之意思能力及認
    知、理解判斷能力均有明顯缺陷，相對人謝黃月無法自己處
    分財產，此有本院訊問筆錄可憑；再斟酌鑑定人即臺南仁愛
    之家附設精神療養院施仁雄醫師鑑定結果認定：「6.醫學上
    的診斷：診斷名：失智症。7.現在身心狀態：身體狀態、精
    神狀態：一般醫學檢查：個案意識呈木訥狀態，簡單問話可
    回答，其餘則無法回答，必須靠鼻胃管幫忙進食，四肢變形
    無力，無法自我行動，日常生活完全須別人協助。精神檢查
    方面：個案的注意力、判斷能力、對人、時、地的定向感、
    記憶能力、計算能力及抽象思考能力均有明顯缺失。8.有關
    判斷能力判定之意見：不能管理處分自己財產。判斷的根據
    ：個案的認知能力有明顯缺陷。9.回復可能性說明：個案之
    回復可能性之機率很低。10.鑑定判定及說明：【鑑定結果說
    明】綜合一般醫學檢查及精神檢查之情形，這是一個重度失
    智症的個案，個案現在意識仍欠清，個案自我照顧能力呈明
    顯不足，個案的精神狀態應達不能為意思表示或受意思表示
    。【鑑定判定】(1)基於受鑑定人有其他心智缺陷（失智症）
    ，其程度重大不能管理處分自己的財產，且回復之可能性低
    。(2)其心智缺陷之程度係不能為意思表示或受意思表示，可
    為監護宣告。」等語，有本院訊問筆錄及成年監護鑑定書在
    卷可佐。綜上所述，本件相對人謝黃月因心智缺陷，已達不
    能為意思表示或受意思表示之程度，爰依法宣告謝黃月為受
    監護宣告之人。
四、再按受監護宣告之人應置監護人；法院為監護之宣告時，應
    依職權就配偶、四親等內之親屬、最近一年有同居事實之其
    他親屬、主管機關、社會福利機構或其他適當之人選定一人
    或數人為監護人，並同時指定會同開具財產清冊之人；法院
    選定監護人時，應依受監護宣告之人之最佳利益，優先考量
    受監護宣告人之意見，審酌一切情狀，並注意下列事項：一
    受監護宣告之人之身心狀態與生活及財產狀況。二受監護宣
    告人與其配偶、子女或其他共同生活之人間之情感狀況。三
    監護人之職業、經歷、意見及其與受監護宣告之人之利害關
    係。四法人為監護人時，其事業之種類與內容，法人及其代
    表人與受監護宣告之人之利害關係。修正後之民法第1110條
    、第1111條第1項、第1111條之1定有明文。查聲請人謝金準
    為謝黃月之配偶，此有戶籍謄本、國民身分證在卷供參，聲
    請人與謝黃月份屬夫妻，關係密切，且謝金準有意願擔任謝
    黃月之監護人，加以受監護宣告之人謝黃月之子女李謝淑惠
    、謝政益、謝幸秀、謝華珍、謝貴美、謝瑞昌、謝蕭寶月、
    謝盟昌均同意由聲請人擔任監護人，此有本院訊問筆錄、親
    屬系統表、戶籍謄本、同意書、印鑑證明等件在卷可考，本
    院綜參上情，認由聲請人謝金準負責護養及照顧謝黃月並管
    理其財產，應能符合謝黃月之最佳利益，自屬適當之人選，
    以此，爰選定聲請人謝金準為謝黃月之監護人。又關於會同
    開具財產清冊之人部分，茲審酌李謝淑惠為受監護宣告之人
    謝黃月之三女，雙方份屬母女，亦有李謝淑惠之戶籍謄本在
    卷可憑，李謝淑惠於本件監護宣告事件，與謝黃月亦無利害
    關係，受監護宣告之人謝黃月之其餘子女謝政益、謝幸秀、
    謝華珍、謝貴美、謝瑞昌、謝蕭寶月、謝盟昌亦均同意由李
    謝淑惠擔任謝黃月之會同開具財產清冊之人，此有本院訊問
    筆錄、戶籍謄本、同意書、印鑑證明等件在卷可稽，則由李
    謝淑惠擔任會同開具財產清冊之人並無不妥，爰併指定關係
    人李謝淑惠為會同開具財產清冊之人。
五、依民事訴訟法第608條第1項，裁定如主文。
中    華    民    國    99    年    11    月    30    日
                  家事法庭  法  官  林富郎
以上正本證明與原本無異。
如不服本裁定關於選定監護人及指定會同開具財產清冊之人等部
分，應於送達後十日內向本院提出抗告狀（附具繕本），並繳納
抗告費新臺幣壹仟元；其餘關於宣告監護之部分，不得抗告。
中    華    民    國    99    年    11    月    30    日
                            書記官  劉毓如

司法院資訊處製作；財團法人民間司法改革基金會備份。
